臺灣高等法院臺南分院刑事裁定
抗　告　人
即受處分人　甲○○
上列抗告人因聲明異議案件，不服臺灣臺南地方法院中華民國94
年9月19日裁定（93年度交聲字第316號）（原處分機關：交通部
公路總局嘉義區監理所麻豆監理站民國94年6月16日所為之裁決
處分，處分案號：麻監裁罰字第裁75－Ｍ00000000號）提起抗告
，本院裁定如下：
    主  文
抗告駁回。
    理  由
一、抗告意旨略以：抗告人即受處分人甲○○於民國94年5月7日
    17時5分因未戴安全帽為警攔檢確為事實，然因抗告人自84
    年11月間起，因患有三叉神經血管壓迫症，至今未能全好，
    現仍繼續服藥治療中，迄今已達10年，抗告人因動腦部手術
    ，頭部後耳處切斷腦神經縫合處至今未能完好，長途騎乘機
    車戴安全帽還是不能適應，原審予以駁回異議，顯有未當，
    乃提起本件抗告，請求撤銷原裁定，另為適法之裁定云云。
二、按機器腳踏車駕駛人或附載座人未依規定戴安全帽者，處駕
    駛人新臺幣（下同）500 元罰鍰，為道路交通管理處罰條例
    第31條第6 項所明文。參諸上開條例制定之立法理由，係因
    依據肇事結果統計及醫學分析，機車駕駛人肇事後，頭部受
    傷之可能性較大且較為嚴重，為減少社會成本之支出，爰明
    定機車駕駛人或附載人員均應戴安全帽，並予以強制處罰。
三、經查：
  (一)本件抗告人於94年5月27日17時5分許，未戴安全帽，騎乘車
    牌號碼MVR-490號重機車，途經安定鄉台19線與國8道路口前
    ，為該處執勤之員警予以攔停，認異議人有違反道路交通管
    理處罰條例第31條第6項規定之行為當場掣單舉發，嗣原處
    分機關仍依據前揭規定，於94年6月16日裁處異議人罰鍰500
    元等事實，為抗告人於聲明異議狀及抗告狀中所自承，並有
    台南縣警察局南縣警交字第M00000000號舉發違反道路交通
    管理事件通知單及原處分機關交通部公路總局嘉義區監理所
    麻豆監理站麻監裁罰字第裁75-M00000000號違反道路交通管
    理事件裁決書等各1份在卷可憑，顯見抗告人於上開時、地
    ，確未依規定戴安全帽之違規行為，堪以認定。
  (二)抗告人雖以其自84年間因患有三叉神經血管壓迫症，現仍服
    藥治療中，長途騎乘機車戴安全帽無法適應等語，為其異議
    理由。然經原審函詢抗告人因上開疾病所就診之國立成功大
    學醫學院附設醫院，該院函復「病患甲○○先生只於83牪1
    月26日在本院神經科洪榮貴醫師門診看過一次，當時的主述
    是頭暈、耳鳴有半年之久在本院神經科沒有關於三叉神經痛
    的記錄」，此有該院94年月15日成附醫神經字第0940007139
    號函及該院病患診療資料摘錄表附卷可稽（原審卷第27、28
    頁）；另向台南市立醫院函詢，據該院函覆「甲○○於民國
    84年間手術至今已快10年，當然可以戴安全帽」等語甚明，
    有該院94年8月12日南市醫字第0940000560號函並附異議人
    病歷在卷（原審卷第36頁至第43頁）足參，是依上開台南市
    立醫院函覆資料足認抗告人應無拒戴安全帽之正當理由。
  (三)綜上所述，因抗告人所稱異議理由並不存在，本件違規事實
    可以認定。從而，原處分機關援引上揭規定，裁處異議人罰
    鍰500元，於法尚無不當。原審法院以抗告人之異議為無理
    由，將其異議駁回，於法並無不合。抗告人仍執前詞，指摘
    原裁定不當，核無理由，應予駁回。
四、據上論結，應依道路交通案件處理辦法第26條，刑事訴訟法
    第412條，裁定如主文。
中　　華　　民　　國　　94　　年　　11　　月　　15　　日
                  刑事第六庭    審判長法　官　蔡崇義
                                      法　官　董武全
                                      法　官　侯明正
以上正本證明與原本無異。
不得再抗告。
　　　　　　　　　　　　　　　　　　　書記官　李育儒
中　　華　　民　　國　　94　　年　　11　　月　　16　　日
